臺灣臺中地方法院刑事判決　　　　　　 100年度易字第2323號
公　訴　人　臺灣臺中地方法院檢察署檢察官
被　　　告　林金志
上列被告因妨害電腦使用罪案件，經檢察官提起公訴（100年度
偵字第6350號），本院判決如下：
    主    文
林金志犯無故侵入他人電腦相關設備罪，處拘役伍拾日，如易科
罰金，以新臺幣壹仟元折算壹日。
    犯罪事實
一、林金志與程寒竹二人於民國98年間透過電腦網路「哈雷聊天
    室」網站結識，程寒竹曾將其向香港商雅虎資訊股份有限公
    司台灣分公司「YAHOO!奇摩」網站申請使用之帳號「punpun
    100＠yahoo.com.tw」電子信箱之帳號與密碼借給林金志使
    用於電腦網路線上社群網站，嗣二人因故交惡，林金志明知
    程寒竹另向Google Inc.申請使用帳號「punpun100＠gmail.
    com」之電子信箱供與客戶聯繫使用，竟基於入侵他人之電
    腦相關設備之單一犯意，未經程寒竹之同意或授權，於99年
    11月6日17時55分許，在其位於臺中市○區○○○路86號11
    樓之11居處，利用電腦設備及其向中華電信股份有限公司（
    下稱中華電信公司）所申請之ADSL設備連線上網，取得114.
    38.24.243之IP位址，連結Google Inc.之Gmail電子郵件伺
    服器，於同日晚間7時許擅自輸入程寒竹所申請使用之上開
    punpun100＠gmail.com電子信箱帳號及密碼（同上開punpun
    100＠yahoo.com.tw電子信箱之密碼），入侵程寒竹所申設
    之上開Gmail電子郵件信箱後，發送主旨為「重要信件」，
    而載有「妳難道不知道程寒竹已經結婚很多年了嗎…你被程
    寒竹給甩ㄌ…你不知道她有老公嗎…她這個人太恐怖了…跟
    他在一起過的男人分手後一定加黑…她那張嘴太厲害了…」
    等對話內容之電子郵件，經由電子郵件主機（伺服器）連結
    、接收及傳送電子郵件之方式，傳送給程寒竹之友人黃雅蘋
    、蔡曉眉及客戶九晟電子、簡子堯等人，足生損害於程寒竹
    對其電子信箱管理之正確性。嗣經程寒竹發現而報警處理，
    始查得上開IP位置係由林金志申請之ADSL連接上網，因而循
    線查獲。
二、案經程寒竹訴由新北市政府警察局（即改制前臺北縣政府警
    察局）中和第二分局報告臺灣板橋地方法院檢察署陳請臺灣
    高等法院檢察署轉送臺灣臺灣臺中地方法院檢察署檢察官偵
    查起訴。
    理    由
一、訊據被告林金志固坦承告訴人程寒竹僅將其於「YAHOO!奇摩
    」網站之「punpun 100＠yahoo.com.tw」電子信箱之帳號與
    密碼借予被告使用，並未將帳號「punpun100＠gmail.com」
    之Gmail電子信箱授權被告使用，及被告確於上揭時間、地
    點，以居處電腦設備及其向中華電信公司所申請之ADSL設備
    連線上網等情不諱（見本院卷第17頁背面及35頁背面），惟
    矢口否認有何無故侵入他人電腦相關設備犯行，辯稱：伊不
    知悉告訴人程寒竹另有申請使用「punpun100＠gmail.com」
    之電子信箱，亦不知該信箱之密碼與「punpun 100＠yahoo.
    com.tw」電子信箱之密碼相同，沒有人會將帳戶密碼設為相
    同，伊當時電腦是二十四小時開機，他人應可容易查知伊的
    IP位址，伊沒有入侵該程寒竹之Gmail信箱傳送電子郵件云
    云。惟查：
  (一)程寒竹之「punpun100＠gmail.com」電子信箱係於99年11月
    6日下午7時47分、7時50分、下午8時0分、下午8時2分向帳
    號「amy＠josn.com.tw」、「maggie_793＠yahoo.com.tw」
    、「043268＠yahoo.com.tw」、「jc00000000＠yahoo.com.
    tw」之電子信箱發送主旨為「重要信件」，而載有如犯罪事
    實欄所載信件內容之電子郵件，而該「punpun100＠gmail.c
    om」電子信箱帳戶確有由非程寒竹所用之IP而係其他入侵者
    以114.38.24.243之IP位址之瀏覽器連線進入帳戶內存取之
    紀錄，此有上開各電子信箱之郵件內容列印各一份（共四件
    ）、「punpun100＠gmail.com」Gmail帳戶最近活動存取紀
    錄表列印資料一份在卷為證（見臺灣板橋地方法院檢察署
    100年度偵字第2592號偵查卷第11至16、30至33頁）。又經
    向中華電信公司函詢結果，99年11月6日下午5時55分登入至
    同日下午8時25分登出上開IP位址者，係由被告申請之ADSL
    於臺中市○區○○○路86號11樓之11連接上網等情，亦有中
    華電信公司客服處二第七作業中心回覆單一紙在卷可參（見
    本院卷第21至24頁）。足認程寒竹之「punpun100＠gmail.c
    om」電子信箱於前開時段，係由被告申請之ADSL連接上網入
    侵無疑。
  (二)被告雖以前揭情詞置辯，然按認定犯罪事實所憑之證據，並
    不以直接證據為限，即綜合各種間接證據，本於推理作用，
    為認定犯罪事實之基礎，如無違背一般經驗法則，尚非法所
    不許（最高法院44年台上字第702號、32年上字第67號、27
    年滬上字第64號判例意旨均可資參照）。經查，被告供述其
    確曾向告訴人程寒竹借用其「punpun100＠yahoo.com.tw」
    YAHOO!奇摩電子信箱之帳號與密碼以登入「1796」社群網站
    ，並與告訴人有親密的互動關係（見本院100年10月6日審判
    筆錄）；且證人程寒竹於本院審判中證稱伊所使用之「punp
    un100＠gmail.com」Gmail帳戶是伊工作上對外公開並印製
    在名片上之郵件帳戶，所以很多人都知道該帳戶，但是密碼
    絕對沒有人知道，伊只有把「punpun100＠yahoo.com.tw」
    之帳號借給被告，伊係將該帳號之密碼設定為與「punpun10
    0＠gmail.com」密碼一樣等語（見本院100年10月6日審判筆
    錄），並有證人程寒竹之名片一紙在卷足稽（見偵查卷第16
    頁）。是以被告既得悉告訴人借用之「punpun100＠yahoo.c
    om.tw」帳號之密碼，其得以試行該密碼而登入於告訴人之
    「punpun100＠gmail.com」電子信箱，即屬合理可能而與一
    般經驗法則無違。被告辯稱伊不知告訴人另有使用「punpun
    100＠gmail.com」電子信箱及沒有人會將帳戶密碼設為相同
    云云，均係卸責之詞，無足採信。
  (三)又被告所申設之ADSL數據機係屬有線裝置，被告住處僅由其
    個人使用電腦上網，其二子皆尚年幼，沒有其他人與其同住
    ，為被告所自承在卷（見本院卷第38頁），且ADSL數據機需
    接上電話線，並開設電腦主機，螢幕顯示帳號及以＊＊＊顯
    示之密碼後，再點選連線，方可連線上網等情，為一般使用
    中華電信公司ADSL用戶所週知，縱有人在其住處附近外面之
    數用戶共用之電信交接箱盜接被告之電話線，在無法得知被
    告之ADSL帳號及密碼與告訴人Gmail信箱帳號及密碼之情形
    下，亦無法連接上網入侵告訴人之Gmail電子信箱。換言之
    ，僅有使用被告住處之電話線，並以該電線接上ADSL數據機
    ，並連接電腦，輸入被告申設之ADSL帳號及密碼連接上網，
    並知悉告訴人Gmail信箱之帳號及密碼者，方可於前述時間
    入侵告訴人Gmail電子信箱。被告住處之ADSL上網設備僅由
    被告單獨使用，且告訴人之Gmail電子信箱之密碼因設定與
    其YAHOO!奇摩電子信箱之密碼相同而得由借用該YAHOO!奇摩
    電子信箱帳號與密碼之被告所知悉，綜合判斷，已足認被告
    即為擅自輸入告訴人之Gmail電子信箱之帳號及密碼入侵該
    電子信箱並傳送上揭電子郵件之人。是被告辯稱伊當時電腦
    是二十四小時開機，他人應可容易查知伊的IP位址而連接網
    路上網云云，與ADSL之使用方式有違，亦無足採信。
  (四)綜上，本案事證明確，被告有於上開時、地無故輸入告訴人
    程寒竹所使用之「punpun100＠gmail.com」Gmail電子信箱
    帳號及密碼，並發送主旨為「重要信件」、載有如犯罪事實
    欄所載信件內容之電子郵件予程寒竹之友人黃雅蘋、蔡曉眉
    及客戶九晟電子、簡子堯等人之犯行，洵堪認定，應予依法
    論科。
二、論罪科刑：
  (一)按無故輸入他人帳號密碼、破解使用電腦之保護措施或利用
    電腦系統之漏洞，而入侵他人之電腦或其相關設備，構成刑
    法第358條明定之入侵電腦或其相關設備罪。電子郵件信箱
    位址（Email address），係以英文字及數字之方式呈現，
    在＠符號之前，為使用者在電子郵件主機上之帳號，＠符號
    之後，則為電子郵件主機之位址，帳號為電子郵件之主機（
    伺服器）管理者所配發，同時設定有密碼，以供簽入主機之
    用，且電子信箱帳號係使用人所申設而專屬其使用，使用人
    於申請時須提供其身分資料以供查驗，且一經核准使用，即
    具有獨佔性，他人不得再以相同帳號申請使用，該帳號於網
    際網路自有專屬性及識別性，而能代表使用者之身份；為保
    護提供予專屬上開帳號使用人使用之資源不致遭人盜用，並
    保護帳號使用人個人資料不致外洩，更以登入密碼方式，以
    資判別是否確為帳號申請人本人使用，具高度專屬性及排他
    性，是該等電子郵件信箱使用者向主機管理者申設配發電子
    郵件信箱帳號後，於該伺服器專屬享有之使用權限及空間，
    即不失為該特定電子信箱帳號使用者電腦相關設備之延伸，
    自屬刑法第358條規定保護電腦系統安全之客體。又所謂「
    無故」係指未經該電腦相關設備所有人、管理人明示或默示
    同意或不具有其他阻卻違法事由情形下，而利用電腦系統之
    漏洞進入而言。本件被告主觀上明知告訴人程寒竹並未將其
    「punp un100＠gmail.com」Gmail電子信箱帳號及密碼授權
    或同意其登入使用，其逕利用告訴人將上開Gmail電子信箱
    密碼設定與YAHOO!奇摩電子信箱之密碼相同之機會而輸入該
    帳號密碼，核其所為，係犯刑法第358條之無故入侵他人電
    腦相關設備罪。被告於99年11月6日下午7時47分、7時50分
    、下午8時0分、下午8時2分以程寒竹之「punpun100＠gmail
    .com」電子信箱向帳號「amy＠josn.com.tw」、「maggie_7
    93＠ya hoo.com.tw」、「043268＠yahoo.com.tw」、「jc0
    0000000＠yahoo.com.tw」之電子信箱發送郵件，其各次舉
    動之時間緊接，顯基於單一犯意接續所為，侵害相同法益，
    應屬接續犯之法律上一罪，應論以一無故侵入他人電腦相關
    設備罪。
  (二)爰審酌被告前因對於告訴人犯妨害名譽罪，經檢察官於99年
    10月4日向本院聲請以簡易判決處刑，嗣經臺灣板橋地方法
    院判處拘役五十日確定，甫於100年5月17日易科罰金執行完
    畢，此有臺灣高等法院被告前案紀錄表一件在卷可按，被告
    復以前述方式無故輸入告訴人之帳號密碼入侵其電子郵件信
    箱，傳送上開電子郵件，危害電子郵件帳戶使用人對於電子
    信箱管理之正確性，所為甚屬不當，犯後復飾詞卸責，難認
    有悔意之態度，及其犯罪動機、目的、手段、生活狀況、智
    識程度、迄未告訴人達成民事上和解等一切情狀，量處如主
    文所示之刑，並諭知易科罰金折算標準，以資懲儆。
據上論斷，應依刑事訴訟法第284條之1、第299條第1項前段，刑
法第358條、第41條第1項前段，刑法施行法第1條之1第1項、第2
項但書，判決如主文。
本案經檢察官張國強到庭執行職務
中    華    民    國   100    年    10    月    20    日
                    刑事第九庭  法  官  蔡岱霖
以上正本證明與原本無異。
如不服本判決應於收受判決後10日內向本院提出上訴書狀，並應
敘述具體理由；其未敘述上訴理由者，應於上訴期間屆滿後20日
內向本院補提理由書（均須按他造當事人之人數附繕本）「切勿
逕送上級法院」。
                                書記官  陳建分
中    華    民    國   100    年    10    月    20    日
附錄本案論罪科刑法條
中華民國刑法第358條
無故輸入他人帳號密碼、破解使用電腦之保護措施或利用電腦系
統之漏洞，而入侵他人之電腦或其相關設備者，處三年以下有期
徒刑、拘役或科或併科十萬元以下罰金。